# 中期丧失对子公司控制权，合并调整问题

提问人：RadicalDreamers 时间：2020-04-08 08:05:16
请教陈版
集团有一上市子公司，因少数股东在二级市场增持，我集团公司持股比例下降， 19 年 11 月丧失对该公司控制权，现在做集团年度合并报表，有以下几个问题：
1.年度合并中无需再并子公司资产负债表，但利润表和现金流表仍需合并1-11月。因资产负债表未合并该公司，而现金流量表合并余额包含了该公司 11 月末的余额，致使资产负债表和现金流量表有勾稽差异。该如何做一笔抵消分录，在合并现金流表中把子公司 11 月末余额消除？
2.按照合并相关准则，丧失控制权日对投资按公允价值重新计量，差额计入投资收益。我用持股数量×丧失控制权当日收盘价，减去 持股比例×子公司持续计算的净资产（这里我取的是丧失控制权当期即 11 月末的归母净资产），差额借：长投 贷：投资收益。这个处理正确么？计入投资收益的差额比较大有 2 亿多，预计占集团年度合并净利润的20%以上。
3.集团总部个别报表中，已经对该子公司投资按权益法追溯调整，根据子公司资本公积、未分配利润等权益类科目19 年初金额，乘以集团持股比例，分别调整资本公积及以前年度损益。
合并层面， 19 年度做权益法调整时该如何处理？
对 19 年以前的相关净损益及其他变动，前三季度的合并底稿中存在借：长投 贷：资本公积、年初未分配利润等几笔相关分录。
以前年度股利记 借：年初未分配利润 贷：长投
现在从年度角度看已经丧失控制权，个表也已权益法追溯，合并中是否无需再做权益法调整，那么上述历史分录在年度合并底稿中该如何处理？
直接删掉的话，会改变合并报表的年初数。把净损益和股利涉及的金额从年初未分配利润转出的话，又会改变 19 年的投资收益金额进而影响本期损益
参考了以前年度处置其他子公司时，当年事务所合并底稿，把累计的权益法损益调整都转入了当期的投资收益，即把原本的借：长投 贷：年初未分配利润 中的长投科目替换成了“投资收益”
感谢陈版百忙之中解答！

回答人：chenyiwei
1 、借：处置子公司或其他营业单位收到的现金净额，贷：期末现金及现金等价物余额
2 、基本合理，要关注：（ 1 ）如果以往合并报表层面有与该上市公司有关的商誉，应一并转销；（ 2 ）前期合并期间累积的其他综合收益中可转损益的余额一并转入投资收益。
3 、“参考了以前年度处置其他子公司时，当年事务所合并底稿，把累计的权益法损益调整都转入了当期的投资收益，即把原本的借：长投 贷：年初未分配利润 中的长投科目替换成了“投资收益””这样的处理基本上是合理的。
另外本版面上也有较多的处置当年度如何编制合并报表的讨论，可以参考。